【裁判字號】    89,毒抗,258
【裁判日期】    890331
【裁判案由】    聲請觀察勒戒
【裁判全文】
臺灣高等法院臺中分院刑事裁定          民國八十九年度毒抗字第二五八號
    抗  告  人
    即  被  告  甲○○
右抗告人因違反毒品危害防制條例聲請觀察勒戒案件，不服臺灣彰化地方法院中華民
國八十八年十二月二十三日第一審裁定（民國八十八年度毒聲字第三四七三號，聲請
案號：臺灣彰化地方法院檢察署民國八十八年度聲觀字第一八九一號），提起抗告，
本院裁定如左：
    主      文
原裁定撤銷。
    理      由
一、本件原審法院以提起抗告，應於送達裁定後五日內為之，刑事訴訟法第四百零六
    條前段規定甚明。經查前揭裁定已於民國（下同）八十八年九月二十二日經原審
    法院寄存送達於抗告人即被告甲○○（以下稱抗告人），又抗告人於原審法院送
    達時確設籍於嘉義市○區○○里○○街一七六巷三五弄一四號等情，有送達證書
    、戶籍登記簿謄本及嘉義市警察局第二分局興安派出所簡復表暨照片等件存卷可
    稽。是抗告人遲至八十八年十二月三日始行抗告，顯已逾越抗告期間，其抗告即
    屬違背法律上之程式，應予駁回。依刑事訴訟法第四百零八條第一項前段，裁定
    抗告駁回，固非無見。
二、查送達文書，除刑事訴訟法第六章送達有特別規定外準用民事訴訟法之規定，同
    法第六十二條定有明文。應受送達人之住居所已變更者，原住居所即非應送達之
    處所，自不得於原住居所所在地，依民事訴訟法第一百三十八條為寄存送達（即
    補充送達）。又民事訴訟法第一百三十八條所規定之寄存送達，限於不能依同法
    第一百三十六條及第一百三十七條規定行送達者，始得為之；設其送達之處所，
    雖原為應受送達人之住居所、事務所或營業所，而實際上已變更者，該原住居所
    、事務所或營業所，即非應為送達之處所，自不得於該原處所為寄存送達，業經
    最高法院二十七年上字第二五六六號、六十四年台抗字第四八一號分別著有判例
    可資參照。查本件原審法院以郵政機關送達抗告人原審法院八十八年八月二十三
    日裁定抗告人施用第二級毒品應送勒戒處所觀察、勒戒之裁定正本，設籍之嘉義
    市○區○○里○○街一七六巷三五弄一四號，經嘉義郵局子○九六號以遷移新址
    不明，並經稽查一九八號退回等情，有原審法院公文封影本在卷可稽（見原審卷
    第五頁）。次查經原審法院函請嘉義市東區戶政事務所查詢結果，戶籍仍設原前
    址，並檢送全戶戶籍謄本一份，而上開設籍全戶僅抗告人一人（見原審卷第七頁
    至第九頁）。原審法院乃囑託嘉義市警察局第二分局興安派出所送達抗告人前開
    觀察勒戒裁定正本，經該派出所寄存於相同之興安警察派出所以為寄存送達（見
    原審卷第十頁至第十四頁）。惟查本件抗告人於八十八年七月二十一日下午五時
    五十分許，為彰化縣警察局北斗分局北斗派出所查獲施用第二級毒品安非他命，
    於同日下午六時二十分在北斗派出所訊問時，即已供明稱：「我們（按指與黃培
    若）一起在彰化縣二林鎮原斗里竹圍巷一號住所內吸食安非他命等語，並於原審
    法院檢察署檢察官偵查中陳明住址(1)嘉義市○○街一七六巷三十五弄十四號設籍
    外，並(2)二林鎮竹圍巷一號，(3)二林鎮金城巷七號，有前開偵訊（訊問）筆錄可
    稽（見八十八年毒偵字第十八號卷第七頁反面及第十八頁正面）。是抗告人在嘉
    義市○○街一七六巷三十五弄十四號之住所，實際上已變更為彰化縣二林鎮原斗
    里竹圍巷一號，依照前揭最高法院判例要旨所示，自不得於原住所嘉義市○○街
    一七六巷三十五弄十四號為寄存送達，是原審法院送達八十八年八月二十三日裁
    定抗告人施用第二級毒品應送勒戒處所觀察勒戒之裁定正本之寄存送達，不能謂
    係合法送達；未經合法送達裁定，其抗告期間，自應受送達人受合法送達時起算
    ，本件原審法院以前開不合法送達抗告人之寄存送達，計算其已逾抗告期間而裁
    定駁回其抗告，顯有可議，抗告意旨指摘原審法院裁定不當，為有理由，應由本
    院將原審裁定撤銷，另為依法適當之處理。
三、據上論結，應依刑事訴訟法第四百十三條前段，裁定如主文。
中      華      民      國    八十九     年      三       月   三十一   日
                                  臺灣高等法院臺中分院刑事第三庭
                                        審判長法  官  方  艤  駐
                                              法  官  劉  連  星
                                              法  官  廖  柏  基
右正本證明與原本無異。
不得再抗告。
                                              書記官  陳  曉  青
中      華      民      國    八十九     年      四       月     一     日
          Ｑ


司法院資訊處製作；財團法人民間司法改革基金會備份。
